臺灣高等法院交通事件裁定　　　　　　100年度交抗字第598號
抗　告　人
即受處分人　王述宜
上列抗告人因違反道路交通管理處罰條例案件，不服臺灣新竹地
方法院，中華民國100年4月15日所為裁定（100年度交聲字第53
號），提起抗告，本院裁定如下：
    主  文
原裁定及原處分均撤銷。
王述宜機車駕駛人，在設有禁止停車標誌之處所停車，處罰鍰新
台幣陸佰元。
    理  由
一、原裁定意旨略以：
(一)本件抗告人即受處分人王述宜於民國99年11月15日上午8時4
    4分許，在新竹縣竹北市○○○路站前廣場停放車牌號碼IKX
    -825號重型機車，經新竹縣政府警察局交通隊警員逕行舉發
    等情，為抗告人所不爭執，並有新竹縣政府警察局竹縣警交
    字第E00000000號舉發違反道交通管理事件通知單（下稱舉
    發通知單）、交通部公路總局新竹區監理所新竹市監理站（
    下稱原處分機關）竹監新三字第裁51-E00000000號違反道路
    交通管理事件裁決書、舉發時拍攝之照片3張附卷可稽，堪
    認為真實。
(二)又交通部於99年10月15日以交路字第0990056131號函復新竹
    縣政府警察局：「查道路交通管理處罰條例第3條第1項：『
    一、道路：指公路、街道、巷衖、廣場、騎樓、走廊或其他
    供公眾通行之地方。』之規定，高鐵車站特定區內之廣場，
    倘該設施未設置管制設施，可供公眾（車輛）自由進出，則
    屬該條例上開條款所規定之道路範圍，應尚無疑義。旨揭廣
    場如依其使用納屬條例規定之道路範圍，該道路所涉交通管
    理及執法之事宜，仍請貴局儘速洽商該管道路主管機關確定
    其交通管制設施。」（見原審卷第16頁），而新竹縣政府警
    察局並業已製作「廣場禁止停車，違者依法告發」、「車站
    廣場用地禁止機車停放」等交通標誌明示該站前廣場為不得
    臨時停車之場所，此有照片2張可參（見原審卷第17頁），
    前開交通標誌豎立於明顯可見之處所，而抗告人停車之位置
    即位於該交通標誌旁，亦有照片1張可參（見原審卷第18頁
    ），是應認本件抗告人確已違反道路交通安全規則第111條
    第1項第3款、道路交通管理處罰條例第56條第1項第1款等規
    定。
(三)又道路交通管理處罰條例第4條第2項授權行政機關，對於道
    路交通標誌之指示、標示方式、設置基準及設置地點等事項
    制定規則，以執行道路交通管理、維護交通秩序、確保交通
    安全等工作。是行政機關依據道路之地形情況、車行流量等
    因素考量所依法設置之道路標誌，除有重大明顯瑕疵或其他
    違法情形外，一般用路人即均有應予遵守之義務。本件抗告
    人停車於系爭地點之際，該處確有豎立「禁止機車停放」之
    交通標誌，抗告人即應予遵守，其辯稱其往日曾停放於該處
    而未遭裁處等情，縱然屬實，亦與本件違規行為無涉，抗告
    人不得因此而免除本件違規之責任，抗告人所辯，尚非可採
    。
二、抗告意旨略以：抗告人於99年11月15日，將車牌號碼IKX-82
    5號之重型機車置於新竹高鐵站人行廣場遭警查獲，然抗告
    人於99年6月間，亦曾將機車停放於高鐵新竹站橋下人行道
    被開罰單，當時警員告知該站前廣場為私人所有，警察無法
    可管，如今原先私人所有土地，怎麼能設置具有公權力的禁
    止標誌？且人民基於信賴舊法而有信賴利益，而新法卻剝奪
    人民的信賴利益，所以應給予一段緩衝期讓人民適應新法，
    以保障人民對法之信賴，新竹縣政府警察局交通隊並未完整
    公告，即在高鐵新竹站的四個出入口張貼公告，使高鐵新竹
    站旅客均得知悉站前廣場禁止停機車，並且告知新增可停機
    車之地點，是執法人員公告不周詳，應屬重大明顯瑕疵等語
    。
三、經查：
(一)按為維護道路交通安全與暢通，公路或警察機關於必要時，
    得指定某線道路或某線道路區段禁止或限制車輛、行人通行
    ，或禁止穿越道路，或禁止停車及臨時停車。道路交通管理
    處罰條例第5條第1款定有明文。又設有禁止停車標誌、標線
    之處所不得停車。汽車駕駛人在在設有禁止停車標誌、標線
    之處所停車，處新臺幣600元以上1,200元以下罰鍰。道路交
    通安全規則第112條第1項第4款、道路交通管理處罰條例第
    56條第1項第4款亦有明文規定。又依道路交通安全規則第2
    條第1項第1款、道路交通管理處罰條例第3條第1款規定：上
    開「汽車」係指在道路上不依軌道或電力架線而以原動機行
    駛之車輛（包括機器腳踏車），上開「道路」指公路、街道
    、巷衖、廣場、騎樓、走廊或其他供公眾通行之地方。
(二)查抗告人於上揭時、地停放車牌號碼IKX-825號重型機車，
    經新竹縣政府警察局交通隊警員逕行舉發之事實，為抗告人
    所不爭執，並有舉發通知單、舉發照片在卷可稽，此部分事
    實自堪認定。又抗告人於上揭時、地停車時，該處確有新竹
    縣政府警察局豎立之「廣場禁止停車、違者依法告發」、「
    車站廣場用地、禁止機車停放」之禁止停車標誌，有現場照
    片2張在卷可佐（見原審卷第17頁），且該標誌設在廣場前
    ，位置至為顯明，並無使駕駛人無法查覺之情事。再依抗告
    人向原處分機關陳述意見時所援引之99年11月16日之剪報資
    料上記載：「經常到新竹高鐵站搭高鐵的民眾要注意了！警
    方15日起正式整頓高鐵站區的停車亂象，…交通隊上週對廣
    場違停車輛，開宣導單做擴大宣導」等語（見原審卷第7-1
    頁），顯見上開車站廣場係因停車秩序紊亂，警察機關認為
    必要管理整頓，而指定該廣場為禁止停車區域，且有以開立
    宣導單方式擴大宣導，給予緩衝期，是新竹縣政府警察局將
    上開廣場指定為禁止停放機車之區域，並於擴大宣導後，依
    法對違反規定者加以舉發，於法並無不合。抗告人指稱私人
    所有土地，怎麼能設置具有公權力的禁止標誌，及應給予一
    段緩衝期，並於高鐵新竹站的四個出入口張貼公告，執法人
    員公告不周詳云云，尚非足採。
(三)按禁止停車標誌，用以告示不得停放車輛，但臨時停車不受
    限制；禁止臨時停車標誌，則用以告示不得臨時停車。道路
    交通標誌標線號誌設置規則第78條第1項、第79條第1項定有
    明文。又所謂「臨時停車」，指車輛因上、下人、客，裝卸
    物品，其引擎未熄火，停止時間未滿3分鐘，保持立即行駛
    之狀態。所謂「停車」，指車輛停放於道路兩側或停車場所
    ，而不立即行駛。道路交通管理處罰條例第3條第9、10款復
    有明文規定。查本件抗告人停放機車之地點，係設置有禁止
    停車之標誌一節，有如前述，抗告人係於99年11月15日至19
    日將機車停放在上開地點共5日之事實，為抗告人於聲明異
    議狀陳述明確（見原審卷第5頁），是抗告人係在設有禁止
    停車標誌之處所停車，應依道路交通管理處罰條例第56條第
    1項第4款規定裁罰。然原處分機關及原裁定認抗告人之違規
    事實為：在禁止「臨時」停車處所停車，而依道路交通管理
    處罰條例第56條第1項第1款規定裁罰，自有未洽。是本件抗
    告人提起抗告所執之辯解，雖無理由，然原處分及原裁定既
    有上開可議之處，自應由本院均予撤銷，並裁定如主文第二
    項所示。
四、應依道路交通管理處罰條例第89條、第56條第1項第4款，道
    路交通事件處理辦法第25條、第19條前段，刑事訴訟法第41
    3條，裁定如主文。
中    華    民    國   100    年    5     月    20    日
                  刑事第五庭審判長法  官  李英勇
                                  法  官  劉秉鑫
                                  法  官  白光華
以上正本證明與原本無異。
不得再抗告。
                                  書記官  廖鴻勳
中    華    民    國   100    年    5     月    20    日